【裁判字號】    96,訴,2229
【裁判日期】    970109
【裁判案由】    遷讓房屋
【裁判全文】
臺灣板橋地方法院民事判決              96年度訴字第2229號
原      告  甲○○
                        樓
訴訟代理人  吳奎新律師
被      告  乙○
            丙○○
上列二人共
同訴訟代理  曾允斌律師
人
複代理人    廖肇衍    住台北市○○○路○段59號11樓
上列當事人間請求遷讓房屋事件，經本院於民國96年12月26日言
詞辯論終結，判決如下：
    主  文
被告乙○應將坐落台北縣五股鄉○○路185 巷46號1 樓之房屋謄
空及遷出，將房屋返還予原告，並自民國96年6 月7 日起至返還
房屋之日止，按月給付原告新台幣玖仟捌佰壹拾貳元。
被告丙○○應將坐落台北縣五股鄉○○路185 巷46號4 樓之房屋
謄空及遷出，將房屋返還予原告，並自96年6 月7 日起至返還房
屋之日止，按月給付原告每月玖仟捌佰壹拾貳元。
訴訟費用由被告負擔。
本判決第一、二項於原告依序以新臺幣肆拾萬捌仟貳佰元、貳拾
玖萬捌仟參佰元為被告乙○、丙○○供擔保後，得假執行；被告
乙○、丙○○如於假執行程序實施前，依序以新臺幣壹佰貳拾貳
萬肆仟陸佰元、捌拾玖萬肆仟玖佰元為原告預供擔保，得免為假
執行。
    事實及理由
一、原告主張：
    原告於96年5 月23日於本院93年度執宿字第34 150號強制執
    行事件中標買坐落台北縣五股鄉○○路185 巷46號1 至4 樓
    房屋乙幢（下稱系爭房屋），並經本院發給不動產權利移轉
    證書。原告確為系爭房屋之所有權人，於拍賣期間本院公告
    系爭房屋1 樓由被告乙○居住使用，為無償借用，4 樓由丙
    ○○家人在住，亦屬無償借用，1 、4 樓拍定後不點交。被
    告等占用系爭房屋1 樓及4 樓雖得前所有權人之同意而無償
    借用，惟不得因其與前手訂有借貸契約而對抗原告，原告既
    為房屋所有權人，自得依民法第767 條所有物返還請求權，
    請求被告等遷讓系爭房屋；又無權占用他人不動產除有侵權
    之行為外，亦無法律上之原因而受利益，致他人受損害，應
    返還相當於租金之損害金，且被告等二人雖與前手有使用借
    貸之債權關係，然不得對原告即現在房屋所人主張有使用權
    利，則被告等二人應於原告取得系爭房屋權利移轉證書之翌
    日起各負相當於租金之損害金（每月租金即依建物總價除以
    樓層數乘以年息10% 除以12個月=471萬/4層樓*10%/12 個月
    =9812 元）。退步言之，縱認被告等係有權占用，依民法第
    470 條第2 項規定「借貸未定期限，亦不能依借貸之目的而
    定其期限者，貸與人得隨時請求返還借用物」，原告亦以本
    訴狀繕本送達作為終止借貸關係之意思表示，請求被告等分
    別自系爭房屋遷出，並請求自原告起訴狀繕本終止使用借貸
    法律關係後相當於租金之損害金，故依民法第76 7條及民法
    第470 條第2 項提起本件訴訟。並聲明除供擔保金額外，如
    主文所示。
二、被告方面：
    系爭房屋1 樓是被告乙○出資蓋的，4 樓是陳林明珠（被告
    丙○○之母）出資蓋的，原告不能對抗真正所有權人，即被
    告等人係基於所有權使用系爭房屋。且拍賣性質為私法買賣
    執行法院以訴外人陳重江為出賣人拍賣系爭建物1 、4 樓，
    係出賣他人之物，所為之交付不動產權利移轉證書係無權處
    分，效力未定。且原告已於拍賣公告上得知4 樓有不能點交
    之情事，自非善意第三人，更無主張善意取得房屋所有權之
    可能。並聲明：原告之訴駁回；願供擔保免為假執行。
三、兩造不爭執之事實（本院卷第50頁）：
  (一)原告於96年5 月23日以拍賣方式買下系爭房屋，並由本院於
    96年6 月6 日發給不動產權利移轉證書。
  (二)拍賣公告記載系爭房屋1 樓由乙○使用，4 樓由丙○○家人
    在住，均為無償借用。
四、本件爭執點（本院卷第50頁）：
  (一)系爭房屋1 樓由乙○出資建造，所有權歸屬乙○所有？
  (二)系爭房屋4 樓由陳林明珠（即丙○○之母）出資建造，所有
    權歸陳林明珠？
五、本院判斷：
  (一)依強制執行法第九十八條規定，拍賣之不動產，買受人自領
    得執行法院所發給權利移轉證書之日起，取得該不動產之所
    有權，本件系爭房屋（違章建築）既經法院拍賣由原告承買
    ，並取得權利移轉證書，即應認原告為系爭房屋之所有權人
    ，縱不能依法登記，但依民法第七百五十九條，亦僅不能處
    分其物權，不能否認其已取得之所有權。
  (二)就系爭房屋1樓而言：
    依系爭房屋拍賣公告及不動產權利移轉證書所載（本院卷第
    7-11頁），原告所取得者為1 到4 樓房屋權利，不是只有2
    、3 樓。被告乙○雖辯稱1 樓是由其出資興建，但與系爭房
    屋拍賣公告上所載「其母乙○於88年速（訴）字第998 號返
    還不當得利事件供稱：四維路的房子是陳重江蓋的」、「89
    速字第1251號執行卷所附長兄陳重吉於88年12月27日出具之
    證明書，載明四維路185 巷46號樓房全棟，是陳重江獨資建
    造」、「大姊陳玉盆於88年速（訴）字第998 號返還不當得
    利事件供稱：四維路的房子是陳重江蓋的，是違章建築」等
    情已有不符（本院卷第10頁），且被告乙○也未就其出資一
    節舉證證明，此部份辯解即無法採信。至於被告乙○另提出
    1 樓部分之房屋稅單為憑，用以證明其為1 樓所有權人云云
    ，惟查房屋稅單僅為稅捐機關行政管理上需要而製作，非即
    為房屋所有權之證明，該房屋稅單僅能證明被告乙○為該房
    屋納稅義務人而已，仍不足以作為是系爭房屋1 樓所有權人
    之證據。
  (三)就系爭房屋4 樓而言：
    如上所述，依系爭房屋拍賣公告及不動產權利移轉證書所載
    ，原告所取得者為1 到4 樓房屋權利，並非只有2 、3 樓。
    被告丙○○雖辯稱4 樓是由其母親陳林明珠出資興建，但與
    系爭房屋拍賣公告上所載乙○所言、陳重吉證明書所載及陳
    玉盆所言已有不符，另拍賣公告上亦記載「第三人陳重泰於
    測量時在場稱：46號1 至4 樓蓋好後，4 樓即由陳重慶在住
    ，後來給他大兒子丙○○夫婦居住使用，46號1 至4 樓是陳
    重江出面蓋的，但大家都有出錢，後來陳重江死亡，沒有證
    據證明其他人有出錢，所以都說是陳重江蓋的，4 樓是無償
    借用，1 樓乙○使用，亦是無償借用」等語（本院卷第11頁
    ），且被告丙○○也未就其母親陳林明珠出資一節舉證證明
    ，此部份辯解即無法採信。至於被告丙○○另提出新屋落成
    當日宴會賓客證明書二份及照片二張（本院卷第53至55頁）
    為憑，用以證明陳林明珠確為4 樓所有權人云云，惟查上述
    證明書及照片至多僅能證明該等賓客曾出席餐會而已，並不
    能據此認定系爭房屋4 樓確為陳林明珠出資興建，仍無法據
    此認定陳林明珠是該房屋之所有權人。
  (四)從而，原告既已取得系爭房屋所有權，被告無法證明其為真
    正出資興建之所有權人，也無法提出占有使用系爭房屋之正
    當權源，自屬無權占有，故原告依民法第767 條規定請求被
    告自系爭房屋遷出，將房屋返還原告，為有理由，應予准許
    。
  (五)關於原告請求被告給付相當於租金之損害一節，經查：
    1.按「無法律上之原因而受利益，致他人受損害者，應返還
      其利益。雖有法律上之原因，而其後已不存在者，亦同。
      」，民法第179 條定有明文。如上所述，被告二人於原告
      取得系爭不動產所有權後，占用系爭房屋對原告而言既屬
      無權占有，而無權占用他人之物，自占有人方面，依社會
      通念可能獲得相當於租金之利益（最高法院61年台上字第
      1675號判例參照），就權利人而言，如無反證，其所受損
      害自與租金相當，兩者同以租金數額為據（最高法院58年
      度台上字第3717號判決參照）。又土地法第97條第1 項規
      定「城市地方房屋之租金，以不超過土地及其建築物申報
      總價額年息10% 為限」。至系爭房屋之拍定價額固為
      4,710,000 元，惟所謂拍定價額並非土地法97條所指「申
      報總價額」，且目前亦查無「建物申報總價額」，則就房
      屋本體租金之核定，不問本院經審酌後認定租金數額若干
      為適當，均無於違反土地法第97條所定強制規定。
    2.經本院審酌系爭房屋位於中山高速高路汐五高架段橋下，
      鄰近永安南路、中山一路、中山二路交叉路口，交通便利
      ，附近有更寮國小、榖保家商等（有網路電子地圖二份附
      於卷內可查）所在位置、工商業繁榮程度，與被告利用系
      爭房屋供住家使用、1 樓面積為169.68平方公尺、4 樓面
      積為128.92平方公尺、附近平均租金行情約500-750 元不
      等（有房仲網資料二份附卷可稽）暨原告所受損害等相關
      情狀，認原告主張被告二人應依取得系爭房屋權利移轉證
      書之翌日即96年6 月7 日起，按月各給付相當於租金之損
      害金9,812 元（每月租金即依建物總價除以樓層數乘以年
      息10% 除以12個月=471萬/4層樓*10%/12 個月=9812 元）
      ，為有理由，且合於市場行情，應予准許。
六、綜上，原告本於民法第767 條、第179 條規定，請求被告二
    人分別自系爭房屋1 樓、4 樓遷出並將房屋返還原告；並均
    自96年6 月7 日起至返還系爭房屋之日止，按月給付9,812
    元，為有理由，應予准許。
七、兩造均陳明願供擔保請准宣告假執行或免為假執行宣告，均
    合於法律規定，爰各酌定相當之擔保金額准許之。
八、結論：原告之訴為有理由，依民事訴訟法第第78 條、第390
    條第2 項、第392 條第2 項規定，判決如主文。
中    華    民    國    97    年    1     月    9     日
                  民事第三庭    法  官  劉以全
以上正本係照原本作成
如對本判決上訴，須於判決送達後20日內向本院提出上訴狀
中    華    民    國    97    年    1     月    9     日
                                書記官  陳淑芳


司法院資訊處製作；財團法人民間司法改革基金會備份。
